【裁判字號】    89,上易,1112
【裁判日期】    890913
【裁判案由】    侵占
【裁判全文】
臺灣高等法院臺南分院刑事判決            八十九年度上易字第一一一二號    Ｇ
      上  訴  人
      即  被  告  甲  ○  ○
      選任辯護人  溫  三  郎
右上訴人因侵占案件，不服臺灣臺南地方法院八十九年度易字第九四三號中華民國八
十九年五月十九日第一審判決（起訴案號：臺灣臺南地方法院檢察署八十八年度偵字
第一０三一七號），提起上訴，本院判決如左：
      主      文
上訴駁回。
甲○○緩刑肆年。
      事      實
一、甲○○係郝鈞貿易股份有限公司（以下簡稱郝鈞公司）董事長，負有管領該公司
    財產之業務。詎其因與該公司之董事即其夫乙○○感情不睦，認乙○○有外遇，
    心生怨恨，且恐公司財產為乙○○花用，竟基於意圖為自己不法所有之概括犯意
    ，首於民國八十八年二月二十日（起訴書誤為十九日），以遺失印鑑為由變更取
    款印鑑後，提領郝鈞公司於華僑商業銀行台南分行活期存款帳號二一四八一之二
    號內之款項共計新台幣（以下同）五百六十萬元，侵占入己，攜回其住處保險櫃
    存放。繼於於同年二月下旬間，先後將郝鈞公司所有之福特六合牌車牌號碼ＵＡ
    ─九二四九號、日產牌車牌號碼Ｊ三─七０六六號號自小客車各乙輛，分別私自
    出售予李宗賢、陳敏姬，得款各十二萬元、四十萬元，亦侵占入己，攜回其住處
    保險櫃存放。
二、案經郝鈞公司董事乙○○告發由台灣台南地方法院檢察署檢察官偵查起訴。
      理      由
一、訊據上訴人即被告甲○○對於右揭事實，除矢口否認伊有侵占犯意，辯稱：伊係
    為確保自己權益，暫時保管前開款項外，餘均坦承不諱，且又辯稱：此僅係屬處
    分及保管是否得宜之問題，縱認有不當之處，亦不得遽認被告有不法所有意圖云
    云。
二、惟查右揭事實，迭據告訴人乙○○於偵審中指陳綦詳，並有汽車車籍查詢表及華
    僑銀行之存戶更換取款印鑑申請書等附卷可稽。且茍被告無侵占上開公司款項之
    犯意，僅為確保自己權益，暫時保管前開款項，則衡情其應於變更印章後，另行
    為公司開立新戶，將前開款項存入，始合事理，豈有非基於業務上之需要，僅因
    與董事即其夫間私人感情因素，擅將前開公司帳戶內之款項領出，及將公司之汽
    車變賣得款，均攜回其住處之保險櫃存放，足見其顯已將該公司之財產，變持有
    為所有之意思，予以侵占自己，已至為明確。其所辯有違常理，要係事後畏罪卸
    責之詞，不足採信。
三、核被告所為，係犯刑法第三百三十六條第二項之業務侵占罪。其先後三次犯行，
    時間緊接，犯罪構成要件相同，顯係基於一個概括犯意反覆為之，應依連續犯之
    規定論以一罪，並依法加重其刑。
四、原審以被告罪證明確，因依刑法第五十六條、第三百三十六條第二項，罰金罰鍰
    提高標準條例第一條前段，並審酌被告所侵占之金額達六百餘萬元，犯罪所生危
    害已重，且迄未將款項歸還被害人公司，量刑本不宜從寬，惟姑念其無犯罪前科
    ，素行良好，因與該公司之董事即其夫乙○○感情不睦，認乙○○有外遇，心生
    怨恨，且恐公司財產為乙○○花用，一時失慮，始出此侵占公司財產之下策等情
    狀，量處被告以有期徒刑一年二月，經核認事用法，尚無不合，被告上訴意旨，
    仍執陳詞，否認犯罪，為無理由，應予駁回。
五、末查，被告未曾受有期徒刑以上之宣告，此有臺灣臺南地方法院檢察署刑案資料
    查註紀錄表附卷可憑，被告之所以觸犯本罪，係因與該公司之董事即其夫乙○○
    感情不睦，認乙○○有外遇心生怨恨，且恐公司財產為乙○○花用，一時失慮，
    始出此下策已如前述，惟夫妻為此恩盡義絕，致對簿公堂，誠屬遺憾，在本院審
    理時，被告已將侵占公司款項中之五百六十萬元從私人保管箱移置於亞太商業銀
    行，有郝鈞貿易股份有限公司活期存款存摺乙份附卷可憑，未曾將侵占之公司款
    項花用殆盡，被告經此起訴審判，信無再犯之虞，本院認其刑罰以暫不執行為適
    當，乃併予宣告緩刑四年，以資惕勵。
據上論斷，應依刑事訴訟法第三百六十八條、刑法第七十四條第一款，判決如主文。
本案經檢察官楊治宇到庭執行職務。
中    華    民    國      八十九      年      九      月      十三      日
                                  臺灣高等法院臺南分院刑事第六庭
                                      審判長法官  徐    宏    志
                                            法官  顏    基    典
                                            法官  戴    勝    利
右正本證明與原本無異。
不得上訴。
                                      法院書記官  李    梅    菊
中    華    民    國      八十九      年      九      月      十八      日
附錄法條：
刑法第三百三十六條第二項：對於業務上所持有之物，犯前條第一項之罪者，處六月
                          以上五年以下有期徒刑，得併科三千元以下罰金。


司法院資訊處製作；財團法人民間司法改革基金會備份。
